【裁判字號】    99,審易,1315
【裁判日期】    990823
【裁判案由】    毒品危害防制條例
【裁判全文】
臺灣士林地方法院刑事判決            99年度審易字第1315號
公  訴  人  臺灣士林地方法院檢察署檢察官
被      告  甲○○
上列被告因違反毒品危害防制條例案件，經檢察官提起公訴（99
年度毒偵字第1141號），被告於本院準備程序中就被訴事實為有
罪之陳述，經本院裁定改依簡式程序審理，並判決如下：
    主  文
甲○○施用第二級毒品，累犯，處有期徒刑捌月，扣案之甲基安
非他命（合計驗餘淨重拾貳點貳肆公克）沒收銷燬，扣案盛裝前
開甲基安非他命所用之包裝袋捌只，均沒收。
    事  實
一、甲○○前因施用毒品案件，經法院裁定送觀察、勒戒後，認
    無繼續施用毒品之傾向，於民國87年9 月3 日執行完畢釋放
    出所，並經本院以87年度訴字第256 號判決免刑確定及臺灣
    板橋地方法院檢察署檢察官以87年度偵字第17279 號為不起
    訴處分確定；復於前開觀察、勒戒執行完畢釋放後5 年內之
    88年間，因施用第一級及第二級毒品案件，經裁定送觀察、
    勒戒後，認有繼續施用毒品之傾向，除經裁定令入戒治處所
    施以強制戒治外，並經臺灣士林地方法院檢察署檢察官以88
    年度偵字第5332號、毒偵緝字第24號聲請簡易判決處刑，其
    中強制戒治部分，於89年11月27日執行完畢釋放出所（接續
    執行另案徒刑），至刑事追訴部分，則經本院以89年度訴字
    第659 號判決各判處有期徒刑9 月、5 月，應執行有期徒刑
    1 年確定，並與另案所犯偽造文書案件所處有期徒刑6 月合
    併定應執行有期徒刑1 年5 月確定，於91年3 月7 日縮短刑
    期假釋出監，所餘期間付保護管束，於91年3 月25日保護管
    束期滿未經撤銷假釋，視為執行完畢（以上不構成累犯）；
    又因連續施用第二級毒品案件，除經本院以92年度毒聲字第
    1047號裁定令入戒治處所施以強制戒治，並經臺灣士林地方
    法院檢察署檢察官以92年度毒偵緝字第167 號聲請簡易判決
    處刑，其中強制戒治部份，因93年1 月9 日法律修正停止執
    行，而未執行完畢，至刑事追訴部分，經本院以93年度簡上
    字第41號判決判處有期徒刑8 月確定，於94年8 月29日縮刑
    期滿執行完畢；再因連續施用第二級毒品案件，經本院以94
    年度易字第256 號判決判處有期徒刑10月確定，嗣經與另案
    所犯竊盜案件所處有期徒刑8 月合併定應執行有期徒刑1 年
    4 月確定，於96年5 月6 日縮刑期滿執行完畢（以上構成累
    犯）。詎甲○○仍未悛悔，復基於施用第二級毒品甲基安非
    他命之犯意，於99年5 月20日下午5 時許，在臺北縣汐止市
    ○○路121 巷1 號4 樓住處，以將甲基安非他命置入施淑汶
    （另經本院判處罪刑）所有之玻璃球吸食器內燒烤吸食煙霧
    之方式，施用甲基安非他命1 次。嗣於99年5 月21日20時許
    ，為警持搜索票前往上址執行搜索，當場扣得其所有之甲基
    安非他命8 包（合計淨重12.4公克）及在場之施淑汶所有之
    吸食器1 組，遂採集甲○○尿液送驗，因鑑驗結果呈安非他
    命、甲基安非他命陽性反應，始查悉上情。
二、案經臺北縣政府警察局汐止分局報告臺灣士林地方法院檢察
    署檢察官偵查起訴，並經本院改依簡式程序審理。
    理  由
一、上揭犯罪事實，業據被告甲○○於偵查中、本院準備程序及
    審理時迭承不諱（參見偵卷第66頁至第67頁，本院卷第31頁
    、第33頁背面），又被告為警查獲後在警局所排尿液，經送
    台灣檢驗科技股份有限公司以酵素免疫分析法初驗後，再以
    氣相層析質譜儀法複驗，證實該尿液呈安非他命及甲基安非
    他命陽性反應，有該公司於99年6 月8 日出具之濫用藥物檢
    驗報告及臺北縣政府警察局汐止分局偵辦毒品案件尿液代碼
    表各乙紙在卷可稽（附於偵卷第63頁、第73頁）；此外，並
    有被告自承其所有並供己施用之甲基安非他命8 包（經送內
    政部警政署刑事警察局鑑定後，證實為甲基安非他命無訛，
    有內政部警政署刑事警察局99年6 月7 日刑鑑字第09900737
    85號鑑定書1紙附於偵卷第80頁可考）扣案可佐。綜上，足
    認被告自白與事實相符，可以採信，本案事證至為明確，被
    告犯行堪予認定。
二、按毒品危害防制條例於92年7 月9 日修正公布，自93年1 月
    9 日施行，其中第20條、第23條將施用毒品之刑事處遇程序
    區分為「初犯」、「5 年內再犯」、「5 年後再犯」。依其
    立法理由之說明：「初犯」，經觀察、勒戒或強制戒治，應
    為不起訴處分或不付審理之裁定；經觀察、勒戒或強制戒治
    執行完畢釋放後，「5 年內再犯」者，因其再犯率甚高，原
    實施之觀察、勒戒及強制戒治既已無法收其實效，爰依法追
    訴或裁定交付審理。至於經觀察、勒戒或強制戒治執行完畢
    釋放，「5 年後再犯」者，前所實施之觀察、勒戒或強制戒
    治已足以遮斷其施用毒品之毒癮，為期自新及協助其斷除毒
    癮，仍用「初犯」規定，先經觀察、勒戒或強制戒治之程序
    。從而，依修正後之規定，祇於「初犯」及「5 年後再犯」
    2 種情形，有其追訴條件之限制，即須於初犯經觀察、勒戒
    或強制戒治釋放後，5 年內均無施用毒品之行為，始能認其
    前所實施之觀察、勒戒或強制戒治已足遮斷毒癮，而得於5
    年後再犯時，再予適用初犯之規定，重行觀察、勒戒等程序
    。倘5 年內已經再犯，經依法再為保安處分或追訴處罰，縱
    其第3 次（或第3 次以上）施用毒品之時間，在初犯之保安
    處分執行完畢釋放5 年以後，即與「5 年後再犯」之情形有
    別，且因已於「5 年內再犯」，顯見其再犯率甚高，原實施
    觀察、勒戒或強制戒治，已無法收其實效，自無再經觀察、
    勒戒及強制戒治之必要，應由檢察官逕行起訴，始符新法修
    正之本旨（最高法院97年第5 次刑事庭會議決議、97年度台
    非字第540 號判決參照）。查本案被告前因施用毒品案件，
    經法院裁定送觀察、勒戒，於執行完畢後5 年內再犯施用毒
    品罪，業經追訴及判處罪刑確定等情，有臺灣高等法院被告
    前案紀錄表在卷可稽，是本案被告所為施用毒品之犯行，距
    離前開觀察、勒戒執行完畢釋放雖已逾5 年，惟被告於上開
    觀察、勒戒執行完畢後5 年內，既已再犯施用毒品罪，並經
    追訴、處罰，揆諸前揭說明，其本次犯行即與毒品危害防制
    條例第20條第3 項所稱之「5 年後再犯」有別，是公訴人依
    法追訴，於法並無不合，本院自應依法論科。
三、按甲基安非他命為毒品危害防制條例第2 條第2 項第2 款所
    稱之第二級毒品。核被告甲○○所為，係犯毒品危害防制條
    例第10條第2 項之施用第二級毒品罪，其持有第二級毒品甲
    基安非他命進而施用，持有毒品之行為為施用毒品之當然手
    段，不另論以持有毒品罪（最高法院74年度台上字第3404號
    判例意旨參照）。又被告有如事實欄所載前案科刑及執行之
    情形，有臺灣高等法院被告前案紀錄表附卷可參，其於有期
    徒刑執行完畢後5 年內，故意再犯本案有期徒刑以上之罪，
    為累犯，應依刑法第47條第1 項之規定加重其刑。再按毒品
    危害防制條例第17條第1 項固規定：犯第4 條至第8 條、第
    10 條 或第11條之罪，供出毒品來源，因而查獲其他正犯或
    共犯者，減輕或免除其刑。惟查，被告於警詢時及偵查中僅
    一再供稱毒品係向綽號「小毛」之男子所購買，但其不知該
    男子之年籍資料及聯絡方式，致警方並無法依其供述查獲其
    他正犯或共犯，是被告自難依上開規定減輕其刑，附此敘明
    。爰審酌被告曾因施用毒品犯行而送觀察、勒戒、強制戒治
    及法院多次判處罪刑確定，仍不知悛悔，復再施用第二級毒
    品，顯見其無戒絕之決心，惟念其施用毒品乃戕害自己身心
    健康，尚未危及他人，本次施用毒品犯行僅有1 次，犯後於
    偵審程序一貫坦承犯行，態度尚稱良好，並其犯罪之動機、
    目的、生活狀況及智識程度等一切情狀，量處如主文所示之
    刑，以示懲儆。
四、扣案之甲基安非他命（合計驗餘淨重12.24 公克），係查獲
    之第二級毒品，不問是否屬於犯人所有，均應依毒品危害防
    制條例第18條第1 項前段之規定，諭知沒收銷燬，而扣案盛
    裝前開甲基安非他命所用之包裝袋8 只，具有防止毒品裸露
    、散逸及便利毒品攜帶之功能，堪認均係供本案犯行所用之
    物，復據被告供明為其所有之物，應依刑法第38條第1 項第
    2 款之規定宣告沒收。又鑑驗時採樣之甲基安非他命0.16公
    克，已因鑑驗用罄而滅失，自無從諭知沒收銷燬。至扣案之
    吸食器1 組，係被告友人施淑汶所有另涉施用毒品罪嫌之相
    關證物，業經本院於施淑汶所涉施用毒品罪判決中予以宣告
    沒收，有本院99年度審易字第1264號判決書可查，參以被告
    於本院審理中亦陳明該吸食器確為施淑汶所有（參見本院卷
    第33頁背面），自不予宣告沒收，併此敘明。
據上論斷，應依刑事訴訟法第273 條之1 第1 項、第299 條第1
項前段，毒品危害防制條例第10條第2 項、第18條第1 項前段，
刑法第11條、第47條第1 項、第38條第1 項第2 款，判決如主文
。
本案經檢察官呂寧莉到庭執行職務。
中    華    民    國    99    年     8    月     23   日
                  刑事第一庭法  官  吳祚丞
以上正本證明與原本無異。
如不服本判決應於收受判決後10日內向本院提出上訴書狀，並應
敘述具體理由；其未敘述上訴理由者，應於上訴期間屆滿後20日
內向本院補提理由書（均須按他造當事人之人數附繕本）「切勿
逕送上級法院」。
                            書記官  丁梅芬
中    華    民    國    99    年     8    月     23   日
附錄論罪科刑法條：
毒品危害防制條例第10條第2項
施用第二級毒品者，處 3 年以下有期徒刑。

司法院資訊處製作；財團法人民間司法改革基金會備份。
